【裁判字號】    88,上易,237
【裁判日期】    890502
【裁判案由】    返還價金
【裁判全文】
臺灣高等法院民事判決  八十八年度上易字第二三七號
      上  訴  人  甲  ○
      訴訟代理人  林旺根
      被  上訴人  東雲股份有限公司
                              .
      法定代理人  陳由豪      .
      訴訟代理人  羅惠民律師
右當事人間返還價金事件，上訴人對於中華民國八十八年九月十五日臺灣臺北地方法
院八十八年度訴字第三一０五號第一審判決提起上訴，本院判決如左：
      主      文
上訴駁回。
第二審訴訟費用由上訴人負擔。
      事      實
甲、上訴人方面：
一、聲明：(一)原判決廢棄。(二)被上訴人應給付上訴人新台幣（下同）五十八萬元，及
    自民國（下同）八十八年八月十七日起訴狀繕本送達翌日起至清償日止按年息百
    分之五計算之利息。(三)第一、二審訴訟費用由被上訴人負擔。
二、陳述：與原判決記載者相同予以引用外，補稱：
    (一)本件兩造買賣契約第二十三條第一項規定，本約之附件視為本約之部分，與本
      約具同等效力。同條第二項並將房屋平面圖、總配置圖列為契約之附件。依買
      賣契約書所定之房屋平面圖所示，上訴人所購買之編號Ｂ４７之房屋與隔鄰Ｂ
      ４８房屋間之樑柱應設於二間房屋之中間，由二間房屋各分擔一半之面積，惟
      發覺該樑柱幾全數設於上訴人所購買之Ｂ４７房屋內，致上訴人所得使用之面
      積大為減少，被上訴人未依約履行。
    (二)姑不論被上訴人變更設計乙節是否符合契約第六條所定之範圍，惟本件被上訴
      人並非主張前開房屋與圖說不符係肇因於變更設計所致，且被上訴人亦未提出
      有關變更設計之證明。
    (三)上訴人所買受者係住宅，而非商場。且所買受的係地下一層而非地下室。
三、證據：與原判決記載者相同予以引用。
乙、被上訴人方面：
一、聲明：(一)上訴駁回。(二)第一、二審訴訟費用由上訴人負擔。
二、陳述：與原判記載相同者，予以引用外，補稱：
    (一)合約附圖為係爭房屋所在位置及基地配置之示意圖，並非樑柱配置之建築結構
      圖。該圖既未記載實際尺寸及依如何比例繪製，上訴人依何標準得知樑柱與隔
      鄰係平均分配﹖(二)銷售當時銷售人員告知上訴人買六坪多扣除公共設施剩四坪
      多，為上訴人所明知，並於原審自承。建物謄本室內面積四．二六坪，縱樑柱
      面積均分，室內仍有四．一七三坪，仍於銷售人員告知之面積範圍內，被上訴
      人所交付亦有四坪多，無給付不能或未依約履行情事。
    (三)縱與隔鄰房屋共同分擔樑柱面積，亦不影響契約預定效能（不能使用之面積相
      對於契約銷售面積比例為百分之一．二五）；若以誤差視之，契約有找補規定
      ，非給付不能。
    (四)買賣合約之標的為「民生社會－東帝士金銀座」辦公商場，上訴人所買的為地
      下室。其所提出之廣告內容係住宅部分，而非商場之廣告。
三、證據：與原判決記載者相同予以引用。
      理      由
一、上訴人起訴主張伊於民國八十一年十二月六日向被上訴人購買坐落於台北縣新莊
    市○○段二七七、五三三地號土地之大廈一樓編號Ｂ四七之房屋暨土地應有部分
    ，總價一百九十四萬元，伊已依付款期限繳交價金計五十八萬元，詎房屋興建完
    成後，伊至現場察看，始發覺被上訴人擬交付伊之房屋與兩造間所簽定之買賣契
    約之附件房屋平面不符，即伊所購買之編號Ｂ四七號房屋，與隔鄰之Ｂ四八號房
    屋，並未平均分攤位於兩者中間之樑柱。且共用部分面積占原告購買面積之百分
    之三十八，與約定之百分之二十相差甚遠。是被上訴人已無法依兩造所約定之債
    務本旨交屋。為此，依民法第二百五十六條規定解除契約，並依民法第二百五十
    九條第一款，請求被上訴人返還已付價金五十八萬元，及加付法定遲延利息。被
    上訴人則以兩造從未約定編號Ｂ四七與Ｂ四八房屋中間樑柱，應由兩造分擔，蓋
    樑柱乃是依整棟大樓整體結構施作，與系爭房屋之分戶及施作均無關，況事實上
    影響被上訴人之使用面積亦僅占０、二九平方公尺。再者，上訴人所提出之廣告
    海報並非系爭房屋之廣告海報，且兩造契約於第二十一條已明示約定，關於本契
    約一切約定，兩造同意以本契約書及第二十三條所定之附件為準，前項書面以外
    雙方一切陳述，宣傳廣告、標示或書面文件等，無拘束本約當事人之效力。是伊
    給付之房屋並無違約之處，上訴人解除契約於法無據等語資為抗辯。
二、查上訴人於八十一年十二月六日向被上訴人購買坐落於台北縣新莊市○○段二七
    七、五三三地號土地之大廈一樓編號Ｂ四七之房屋暨土地應有部分，上訴人並依
    付款期限繳交價金計五十八萬元，業據上訴人提出買賣契約書為證，並為被上訴
    人所不爭執，堪信為真實。上訴人主張系爭房屋有樑柱被上訴人未依約定由伊與
    隔壁編號Ｂ四八號房屋平均分攤面積，且共用部分占全部購買面積百分之三十八
    ，亦與約定不合等語。經查：上訴人主張樑柱應由購買之編號Ｂ四十七與隔壁編
    號Ｂ四十八號房屋平均分攤，固據提出合約附圖即房屋平面為證（見審卷第三十
    一頁）。惟查，上訴人所提出之合約附圖，係依兩造契約第一條第二款約定所為
    之附圖。而兩造契約第一條第一款約定，本房屋基地配置及平面圖如附圖所示。
    則原告所稱之合約附圖，僅係示意房屋之所在位置及基地配置而已，此由該平面
    圖及配置圖，僅繪有房屋之位置、格局、室內陳設、公共設施之位置等標示，然
    未標示電梯間、樓梯間、走道等實際尺寸之記載，亦可認定該平面圖及平面配置
    圖，僅是系爭房屋所在位置及基地配置之示意圖，而非樑柱配置之建築結構圖。
    該圖並未記載實際尺寸及依如何比例繪製，上訴人憑何標準謂樑柱係伊與隔鄰房
    屋平均分配﹖是上訴人尚不能以合意附圖之平面圖及配置圖，即認定兩造分別平
    均分攤樑柱面積。故上訴人主張：伊所購買之編號Ｂ４７之房屋與隔鄰Ｂ４８房
    屋間之樑柱應設於二間房屋之中間，由二間房屋各分擔一半之面積云云，並不可
    採。上訴人尚不得據此主張解除契約。
三、上訴人復主張系爭房屋之共用部分面積達購買面積之百分之三十八，與當初兩造
    約定百分之二十顯然不合。被上訴人雖不否認上訴人所購買之系爭房屋共用部分
    面積比例占購買面積之百分之三十八，惟抗辯上訴人所提出之廣告海報係住宅區
    之海報，而上訴人所購買者為商業區，兩者並不相同；而兩造契約並未約定共用
    部分面積占總面積應為若干等語。經查，依被上訴人所提出之建物登記謄本及測
    量成果圖，系爭房屋室內面積為十四、０九平方公尺（見原審卷第六十七－六十
    八頁），而上訴人購買之系爭房屋，依兩造房屋土地買賣契約第一條約定，面積
    合計六、九一坪，即上訴人購買系爭房屋面積約為二十二、八四平方公尺（見原
    審卷第十頁），則上訴人購買系爭房屋共用部分面積為八、七五平方公尺，是上
    訴人所購買公共設施面積約占百分之三十八。然查，兩造買賣契約僅係約定上訴
    人購買房屋面積為六、九一坪，並於第一條第三款約定，本房屋面積包括主建物
    、附屬建物，及應分攤之共用部分面積在內。然並未約定主建物及附屬建物之面
    積若干，或共用部分面積若干。上訴人雖稱依被上訴人公司之廣告海報宣稱系爭
    房屋共用部分面積占購買總面積比例為百分之二十，則被上訴人所給付系爭房屋
    之共用部分占總面積比例自應低於百分之二十等語。然查，姑不論上訴人所提出
    之廣告海報所指是否即為系爭房屋，縱認上訴人所提出之廣告海報所指即為系爭
    房屋，然依兩造買賣契約第二十一條已經約定，關於兩造約定之事項以契約第二
    十三條所列之附件為限，其餘宣傳海報、標示及書面均無拘束雙方當事人之效力
    。是上訴人所稱之海報並非兩造契約約定之內容。退步言之，縱認兩造買賣契約
    第二十一條約定，關於兩造約定之事項以契約第二十三條所列之附件為限，其餘
    宣傳海報、標示及書面均無拘束雙方當事人之效力等語。該條款刻意排除銷售廣
    告圖上對其不利之記載，其行使權利履行義務恐有違誠實信用原則之虞而無效。
    然廣告內容是否為契約一部分，仍應視實際情形而定。上訴人自承其並未仔細閱
    讀廣告海報，則此廣告海報是否可成為契約之內容，自不無疑義。況上訴人亦已
    自承，被上訴人公司銷售人員告訴伊，系爭房屋面積約為六坪多，扣除共用部分
    後室內面積約為四坪多（見原審卷第七十五頁），而依被上訴人所提出之建物登
    記謄本，室內面積為十四、０九公尺，約合四、二六坪，則雖上訴人稱系爭房屋
    太小無法使用，然被上訴人已依契約約定提出給付，並無違約之處。上訴人復稱
    系爭房屋內並無衛浴設備等語。然查，依上訴人所提出之房屋土地買賣契約書附
    件三房屋建材及設備，業已記明公共衛生設備使用之建材。由是可知，上訴人購
    買系爭房屋時，本即無衛浴設備之設計。另上訴人於原審即稱：購買系爭房屋係
    為作為店鋪使用，然因不景氣，根本沒有人開業等語（見原審卷第七十五頁）。
    然經濟是否景氣，系爭房屋附近是否會有商店開業，附近是否會有人潮，並非被
    上訴人所能掌握，而上訴人於購買房屋前亦曾至現場，自應對於系爭房屋坐落地
    點未來是否適合開設店鋪，有所評估，並應對評估後所作之決定負責。上訴人於
    本院改稱：系爭房屋係作為住宅使用，而非商業用云云，與事實不符，自不足採
    。
四、綜上，上訴人主張被上訴人就系爭房屋有債務不履行之情形，因而依民法第二百
    五十六條規定解除契約，請求返還已繳價金，洵無依據，不應准許。原審為上訴
    人敗訴之判決，並駁回其假執行之聲請，經核並無不合。上訴意旨指摘原判決不
    當，求予廢棄改判，為無理由，應予駁回。
五、兩造其餘之攻擊防禦方法及舉證，於本判決結果已不生任何影響，不另贅論，併
    此敘明。
六、據上論結，本件上訴為無理由，依民事訴訟法第四百四十九條第一項、第七十八
    條判決如主文。
中      華      民      國    八十九    年      五      月      二      日
                                      臺灣高等法院民事第十庭
                                          審判長法  官  林  敬  修
                                                法  官  黃  騰  耀
                                                法  官  劉  勝  吉
右正本係照原本作成。
不得上訴。
中      華      民      國    八十九    年      五      月      四      日
                                                書記官  李  翠  齡


司法院資訊處製作；財團法人民間司法改革基金會備份。
